臺灣新北地方法院行政訴訟判決
111年度交字第504號
111年10月24日辯論終結
原      告  謝傳福
被      告  新北市政府交通事件裁決處
                    設新北市○○區○○路○段000號2樓
代  表  人  李忠台  住同上
訴訟代理人  黃曉妍  律師
複代理人    高宏文  律師
上列當事人間因交通裁決事件，原告不服被告中華民國111年6月
17日新北裁催字第48-D00000000號違反道路交通管理事件裁決，
提起行政訴訟，本院判決如下：
    主  文
一、原告之訴駁回。
二、訴訟費用新臺幣參佰元由原告負擔。
    事實及理由
一、爭訟事實概要：緣原告甲○○駕駛名下車牌號碼000-0000號普
    通重型機車（下稱系爭機車），於民國111年3月29日21時40
    分許，行經桃園市○○區○○路0000號前時，因有「限速50公里
    ，經自動測速照相機測得時速71公里，超速21公里，超過規
    定之最高時速逾20公里至40公里以內」之違規行為，經桃園
    市政府警察局交通警察大隊審視測速採證照片後認定違規屬
    實，於111年4月15日填製桃警局交字第D00000000號舉發違
    反道路交通管理事件通知單逕行舉發，案件於舉發同日移送
    被告，並於111年4月21日合法送達原告，原告於111年5月3
    日提出申訴（自承其為本件駕駛人），嗣經被告調查認定原
    告有「汽車駕駛人行車速度，超過規定之最高時速逾20公里
    至40公里以內」之違規行為，乃依道路交通管理處罰條例第
    40條、第63條第1項（第1款）之規定，以111年6月17日新北
    裁催字第48-D00000000號違反道路交通管理事件裁決書（下
    稱原處分），裁處原告罰鍰新臺幣（下同）1,400元，並記
    違規點數1點。原告不服，遂提起本件行政撤銷交通裁決訴
    訟。
二、原告起訴主張及聲明：
㈠、原告主張要旨：
    原告實際重新造訪違規地點時發現，附近路上所有告示牌內
    外兩側車道皆有明顯設立（見附件照片），唯獨測速照相並
    無在外側車道發現告示牌，只安在內側一邊，且違規時間為
    晚上9時40分，從違規照片上可知其當晚時間所有路燈皆無
    開啟，原告駕駛於外側車道實難以察覺，是故懇請鈞院撤銷
    裁罰。　　
㈡、當庭主張要旨：
⑴、我行經的道路是山路，又是深夜沒什麼人家，視線很差，我
    會注意路邊有沒有野貓野狗，我是機車，會注意右邊號誌，
    不曉得中間有號誌。右邊都沒有號誌標示。他這測速只有在
    中間才有，我有回到現場再看，右邊沒有，然後我看附近標
    誌中間兩邊都會有，唯獨這個是只有中間才有。
⑵、我看法條說要明顯可見，讓駕駛人可以知道，但我當下狀況
    確實是沒看到。如果他在路邊有設置我就會看到，我當下是
    只有車燈有照到的部份看得到東西，沒照到的部份是一片黑
    暗。
㈢、訴之聲明：⑴原處分撤銷。⑵訴訟費用由被告負擔。
三、被告答辯及聲明：
㈠、答辯要旨：
⑴、經查，原舉發關回復函及隨函檢附之現場照片(被證6)，於龜
    山區振興路1278號上設有『警52』標牌，該標牌清晰可輕易辨
    識並無誤認之虞，故行經該路段之用路人應得清楚看見該警
    示標牌，而本件固定式測速相機設於龜山區振興路1169號附
    近，與『警52』標牌間距離為134公尺，又對照採證照片及違
    規現場照(被證6)，實際攝得原告之地點為振興路1169號旁(
    大埔國小大門前行人穿越道)，該地點與告示牌面距離為300
    公尺(被證6)，是本件『警52』警示標牌之設置地點合於處罰
    條例第7條之2第3項「一般道路100公尺至300公尺」之規定
    ，符合法定要求，應無疑義。
⑵、次查，舉發機關提供之採證照片(被證6)內容，確認於2022年
    03月29日21時40分24秒時，號牌000-0000號普通重型機車，
    行經龜山區振興路1169號前處，遭主機「RS005」測速照相
    儀測得車速為71km/h，該路段速限50km/h，超速21km/h，而
    旨揭採證照片，係由經濟部標準檢驗局委託財團法人台灣商
    品檢測驗證中心檢驗合格之雷達測速儀測速拍攝，是本件雷
    達測速儀之準確度堪值信賴，有儀器合格證書(被證6)在卷
    可稽，綜上事證，原告駕駛系爭機車行經測速取締標誌『警5
    2』」標誌，該標誌清楚未遭遮蔽，且當時並無不能注意之情
    事，自應遵循該路段之速限行駛之，然卻以時速71公里之速
    度行駛，逾該路段之速限，核其行為確有「超速」之違規屬
    實，被告據此依處罰條例第40條規定，對原告作成裁罰處分
    ，應無違誤。
⑶、再者，原告既為合法考有駕駛執照之機車駕駛人，有機車車
    籍查詢資料及駕駛人基本資料（被證7）為憑，其對上述規
    定應知之甚詳，並應確實遵守。是原告前揭所述，無非單方
    所執之詞，委無足取。
⑷、綜上所述，被告依法裁處，應無違誤。原告之訴為無理由，
    陳請判決如答辯聲明所載，以維法紀。
㈡、聲明：⑴原告之訴駁回。⑵訴訟費用由原告負擔。
四、爭點：
    本件測速取締標誌之設置是否合法？原告主張：沿線所有標
    誌於內外側車道都有設立，唯獨測速取締標誌只在內側車道
    設置，當時為夜間且所有路燈皆無開啟，原告機車駕駛外側
    車道，會注意山路路邊野貓野狗及右邊標誌，但只有車燈有
    照到的部份看得到東西，沒照到的部份是一片黑暗，故系爭
    標誌非明顯可見等語，是否有理可採？
五、本院之判斷：
㈠、上開事實，除爭執事項外，並有桃警局交字第D00000000號舉
    發違反道路交通管理事件通知單、案件移送紀錄及送達資料
    、原告申訴資料、桃園市政府警察局交通警察大隊111年5月
    16日桃警交大法字第1110009927號函、111年5月26日桃警交
    大法字第1110010170號函、新北裁催字第48-D00000000號違
    反道路交通管理事件裁決書及送達證書、桃園市政府警察局
    交通警察大隊111年8月3日桃警交大法字第1110015808號函
    、測速採證照片、違規處現場照片、最高速限標誌與測速取
    締標誌之設置照片、測速儀照片及距離說明、GOOGLE地圖資
    料、雷達測速儀檢定合格證書、機車車籍查詢資料及駕駛人
    基本資料、GOOGLE實景照片等資料附卷可稽（見本院卷第49
    頁至第83頁、第101頁至第103頁），堪可認定為事實。
㈡、本案應適用之相關法令：
⑴、道路交通標誌標線號誌設置規則第55-2條：「測速取締標誌『
    警52』，用以警告車輛駕駛人前方路段常有測速取締執法，
    促使行車速度不得超過道路規定之最高速限或低於規定之最
    低速限。本標誌設於測速取締執法路段前，一般道路應於一
    百公尺至三百公尺間，高速公路、快速公路應於三百公尺至
    一千公尺間。」。
⑵、道路交通標誌標線號誌設置規則第85條第1項：「最高速限標
    誌『限５』，用以告示車輛駕駛人前方道路最高行車時速之限
    制，不得超速。設於以標誌或標線規定最高速限路段起點及
    行車管制號誌路口遠端適當距離處；里程漫長之路段，其中
    途得視需要增設之。」。
⑶、道路交通安全規則第93條第1項第1款：「行車速度，依速限
    標誌或標線之規定，無速限標誌或標線者，應依下列規定：
    一、行車時速不得超過五十公里。但在設有快慢車道分隔線
    之慢車道，時速不得超過四十公里，未劃設車道線、行車分
    向線或分向限制線之道路，時速不得超過三十公里。」。
⑷、道路交通管理處罰條例第3條第8款：「車輛：指非依軌道電
    力架設，而以原動機行駛之汽車（包括機車）、慢車及其他
    行駛於道路之動力車輛。」。
⑸、道路交通管理處罰條例第7條之2第1項第7款、第2項第9款、
    第3項、第4項：「汽車駕駛人之行為有下列情形之一，當場
    不能或不宜攔截製單舉發者，得逕行舉發：七、經以科學儀
    器取得證據資料證明其行為違規。」、「前項第七款之科學
    儀器應採固定式，並定期於網站公布其設置地點。但汽車駕
    駛人之行為屬下列情形之一者，不在此限：九、行車速度超
    過規定之最高速限或低於規定之最低速限。」、「對於前項
    第九款之違規行為，採用固定或非固定式科學儀器取得證據
    資料證明者，於一般道路應於一百公尺至三百公尺間，於高
    速公路、快速公路應於三百公尺至一千公尺間，明顯標示之
    ；其定點當場攔截製單舉發者，亦同。」、「第一項逕行舉
    發，應記明車輛牌照號碼、車型等可資辨明之資料，以汽車
    所有人為被通知人製單舉發。」
⑹、道路交通管理處罰條例第40條：「汽車駕駛人，行車速度，
    超過規定之最高時速，或低於規定之最低時速，除有第四十
    三條第一項第二款情形外，處新臺幣一千二百元以上二千四
    百元以下罰鍰。」。
⑺、道路交通管理處罰條例第63條第1項第1款：「汽車駕駛人有
    下列各款所列條款之一者，除依原條款處罰鍰外，並予記點
    ：一、有第三十三條第一項、第二項、第三十八條第一項、
    第四十條、第四十五條、第四十七條第一款至第三款、第四
    十八條、第四十九條或第六十條第二項第一款、第二款情形
    之一者，各記違規點數一點。」。
⑻、行政罰法第7條第1項：「違反行政法上義務之行為非出於故
    意或過失者，不予處罰。」。
⑼、本件違規行為時之違反道路交通管理事件統一裁罰基準表記
    載，駕駛人違反道路交通管理處罰條例第40條規定，即機車
    駕駛人行車速度超過規定之最高時速逾20公里至40公里以內
    ，於期限內繳納或到案聽候裁決者，應處罰鍰1,400元，並
    記違規點數1點。核此規定，既係基於母法之授權而為訂定
    ，且就違反道路交通管理事件統一裁罰基準及處理細則附件
    所示統一裁罰基準表中有關道路交通管理處罰條例第40條之
    裁罰基準內容（基準表除就其是否於期限內繳納或到案聽候
    裁決為裁量因素外，並就其不同違規車種及超過最高時速之
    程度，就其可能衍生危害交通安全之輕重不同，區分機車、
    汽車及載運危險物品車輛等不同罰鍰標準，其衍生交通秩序
    危害，既不相同，分別處以不同之罰鍰，符合相同事件相同
    處理，不同事件不同處理之平等原則。)，並未牴觸母法，
    是被告自得依此基準而為裁罰。
⑽、按交通部103年11月27日交路字第1030036829號函釋「主旨：
    有關貴署函為南投縣政府警察局所詢道路交通管理處罰條例
    第7條之2第3項規定明顯標示之距離界定乙案，復如說明，
    請查照。說明：一、復貴署103年11月19日警署交字第10301
    64474號函。二、本案貴署認旨揭條例第7條之2第3項規定明
    顯標示之距離，應以『警示牌設置位置』與『交通違規行為發
    生地點』之距離為據之見解乙節，應屬妥適。」，經核上開
    函釋乃就道路交通管理處罰條例第7條之2第3項主管機關針
    對其下級機關如何適用執行道路交通管理處罰條例第7條之2
    第3項之解釋，並未違反立法意旨及法律授權，亦無違法律
    保留原則，上訴人辦理相關案件，自得援用之。且依此函釋
    內容，限制警員於執行道交處罰條例第7條之2第3項規定時
    ，僅得就「警示牌設置位置」與「交通違規行為發生地點」
    之距離為限制，而非以「警示牌設置位置」與「科學儀器設
    置點」之距離，而有利於用路之駕駛人；亦即「科學儀器」
    可得往前或往後測速，且依儀器之性能，亦有可能在一般道
    路測得超過100公尺以上之距離。準此，則可能在駕駛人行
    駛在「警示牌設置位置」之前即被測速或者在行駛過「科學
    儀器設置點」逾100公尺以上之距離，仍可能被測速。足見
    ，道路交通管理處罰條例第7條之2第3項規定明顯標示之距
    離應以「警示牌設置位置」與「交通違規行為發生地點」之
    距離為依據，符合立法本旨，自可作為適用本條項依據（臺
    北高等行政法院107年度交上字第358號判決意旨可資參照）
    。
㈢、經查，原告於上開時、地，駕駛系爭機車，經雷達測速儀測
    得其確以每小時71公里之行車速率行駛於最高速限每小時50
    公里之路段，該測速儀器並為經濟部標準檢驗局委託財團法
    人台灣商品檢測驗證中心檢定合格之度量衡器（檢定合格單
    號碼：M0GA0000000A、檢定日期：110年12月15日、有效期
    限：111年12月31日），此有前揭測速採證照片及雷達測速
    儀檢定合格證書在卷可稽（見本院卷第71、79頁），且原告
    當庭亦自承其超速違規屬實（見本院卷第98頁），又依前揭
    測速採證照片、違規處現場照片、最高速限標誌與測速取締
    標誌之設置照片、測速儀照片及距離說明、GOOGLE實景照片
    所示（見本院卷第71頁至第75頁、第101頁至第103頁）本件
    測速取締標誌（下稱系爭標誌）設置在測速儀設置點之上游
    路段約134公尺處，且測速儀設置點至超速行為發生地點（
    即行人穿越道上）之距離目測未逾50公尺，亦即，本件系爭
    標誌設置處至超速行為發生地點之距離，合於道路交通管理
    處罰條例第7條之2第3項「一般道路100公尺至300公尺」之
    規定無訛（本院卷第77頁之GOOGLE地圖資料顯示「振興路12
    78號」至「振興路1169號」之距離為300公尺，惟「振興路1
    278號」為對向路段，亦即，上述路線所測定之300公尺並非
    「測速儀設置點至超速行為發生地點」之直線距離，應予辨
    明。），則被告據之認原告有「汽車駕駛人行車速度，超過
    規定之最高時速逾20公里至40公里以內」之違規行為，乃以
    原處分裁罰原告，於法自無違誤。
㈣、原告雖執前揭情詞而為主張；惟查：
⑴、系爭標誌雖設置豎立於原告系爭機車行車方向之左側即中央
    分隔島上（見本院卷第75頁），然其清楚提醒駕駛人前方有
    測速取締，客觀上已足促使駕駛人提高警覺，與上開設置規
    則所定之標誌設置規範並無不符，亦無違反道路交通管理處
    罰條例第7條之2第3項所規範「明顯標示」之要求，合先敘
    明。
⑵、至於依道路交通標誌標線號誌設置規則第16條第1項雖規定「
    標誌以豎立於行車方向之右側為原則，特殊情況得豎立於行
    車方向之左側或以懸掛方式設置之。」，第17條則規定「懸
    掛式標誌，係利用陸橋或支架懸掛於車道上方，得視左列情
    況設置之：一、受空間限制無法設置豎立式標誌者。二、視
    距受限者。三、同向快慢車道三線以上者。四、車道使用繁
    雜之處所。五、標誌密集之處所。六、交流道密集之路段。
    七、出口匝道為多車道者。八、交通組成之大型車比率較高
    者。九、出口匝道在左側者。」，就此第17條之規定，乃係
    以「懸掛式標誌」為規範之客體；就同規則第16條第1項所
    規定「標誌」固以豎立於行車方向之右側為原則，然容許行
    政機關於特殊情況得豎立於行車方向之左側或以懸掛方式設
    置之（此部分「懸掛式標誌」得設置之情形，則另於設置規
    則第17條規定，此詳如上之說明可知）。為此，本案系爭標
    誌（並非懸掛式）雖未設置於原告系爭機車行車方向之右側
    ，而係豎立於原告系爭機車行向之道路左側（即道路中央分
    隔島上），然衡以系爭標誌設置處之路側處所即該原告機車
    行進方向車道之右側乃設人行道且就近即屬設有公車專用之
    停靠區，復無陸橋得以懸掛，此有GOOGLE實景照片存卷足憑
    （見本院卷第101頁），為此設置單位衡酌上開現場狀況後
    ，為有利道路使用，且使車輛駕駛人明確察覺警告標誌，遂
    規劃將速限及測速警告標誌設於中央分隔島上，要可認系爭
    標誌之豎立有其特殊情況，而得豎立於行車方向之左側為是
    ，應屬合法。此外，前揭道路交通標誌標線號誌設置規則第
    16條第1項、第55-2條並未規定設置單位須於車輛行向之左
    、右兩側同時設置「測速取締標誌」各一面始為合法，另系
    爭標誌如前述設置已臻明確，亦無違反行政程序法第5條之
    行政行為明確性原則。至於沿線他處之其他標誌，事涉各該
    道路狀況之特殊要求（非本案爭訟標誌而無須審究），如前
    所述系爭標誌既已符合特殊情況而得豎立於行車方向之左側
    ，要難逕以他處其他類型之標誌設置兩側牌面，遽認系爭標
    誌之設置方式與法未合。是原告提出沿線「當心兒童」、「
    岔路」標誌之設置照片（見本院卷第17頁），而主張系爭標
    誌未設置外側牌面即為違法云云，顯屬無據，自不可採。
⑶、原告既為合法考領駕駛執照之合格機車駕駛人，有機車車籍
    查詢資料及駕駛人基本資料（見本院卷第81至83頁）為憑，
    其對上述規定應知之甚詳，並應確實遵守。原告本即應依法
    注意車前狀況，並遵守道路現場設置之標誌標線號誌之指示
    行駛；則如前所述系爭標誌為合法設置無疑，縱使當時現場
    光源不足屬實，原告貿然以每小時71公里之高速行駛，既未
    依頭燈照明狀態適時調整車速，以求充分掌握視線範圍內左
    、右兩側均可能設有標誌之車前狀況，核其情節即難解免其
    過失之責任，是原告前揭所述，無非單方所執之詞，委無足
    取。
六、本件判決基礎已經明確，兩造其餘的攻擊防禦方法及訴訟資
    料經本院斟酌後，核與判決結果不生影響，無一一論述之必
    要，一併說明。
七、結論：原處分並無違誤，原告訴請撤銷為無理由，應予駁回
    。本件第一審裁判費為300元，所以確定第一審訴訟費用額
    為300元，由原告負擔。
八、依行政訴訟法第195條第1項後段、第236條、第98條第1項前
    段、第237條之8第1項、第237條之9第1項，判決如主文。
中　　華　　民　　國　　111 　年　　11　　月　　 7　　日
                  行政訴訟庭  法  官  陳伯厚
一、上為正本係照原本作成。
二、如不服本判決，應於判決送達後20日內，向本院提出上訴狀
    並表明上訴理由（原判決所違背之法令及其具體內容或依訴
    訟資料可認為原判決有違背法令的具體事實），其未載明上
    訴理由者，應於提出上訴後20日內向本院補提理由書（上訴
    狀及上訴理由書均須按他造人數附繕本，如未按期補提上訴
    理由書，則逕予駁回上訴），並應繳納上訴裁判費新臺幣75
    0元。
                              書記官  陳柔吟         
中　　華　　民　　國　　111 　年　　11　　月　　8 　　日